【裁判字號】    91,交易,334
【裁判日期】    920326
【裁判案由】    過失傷害
【裁判全文】
臺灣板橋地方法院刑事判決                        九十一年度交易字第三三四號
    公  訴  人  臺灣板橋地方法院檢察署檢察官
    被      告  乙○○
右列被告因過失傷害案件，經檢察官提起公訴（九十一年度偵字第七八二九號），本
院判決如左：
    主  文
乙○○無罪。
    理  由
一、本件公訴意旨略以：被告乙○○係營業計程車之司機，為從事駕駛業務之人，於
    民國（下同）九十年十二月二日（起訴書誤載為九十年十一月二日）十八時二十
    分許，駕駛車牌號碼七Ｌ─八九七號營業計程車，沿臺北縣板橋市縣○○道，自
    該大道右轉入站前路口，理應注意汽車右轉時，應距交岔路口三十公尺前顯示方
    向燈或手勢，駛至路口後再行右轉。並應注意車前狀況，並隨時採取必要之安全
    措施。而依當時情形，又無不能注意之情形，竟疏未注意及此，貿然右轉，遂於
    右轉通過上開交岔路口時，與由丙○○所駕駛車牌號碼ＱＲＷ─三六二號，後載
    告訴人丁○○，停於站前路口等待左轉縣民大道之輕型機車發生碰撞，致告訴人
    丁○○人車倒地後，因此受有右前臂、右小腿多處擦傷之傷害，因認被告乙○○
    涉有刑法第二百八十四條第二項前段業務過失傷害之罪嫌。
二、按犯罪事實應依證據認定之，無證據不得推定其犯罪事實，又不能證明被告犯罪
    者，應諭知無罪之判決，刑事訴訟法第一百五十四條、第三百零一條第一項前段
    定有明文。所謂認定犯罪事實之證據，係指足以認定被告確有犯罪行為之積極證
    據而言，該項證據自須適合於被告犯罪事實認定，始得採為斷罪資料。又苟未能
    發現相當證據，或證據不足以證明，自不能以推測或擬制之方法，以為裁判基礎
    ，亦分別有最高法院二十九年度上字第三一０五號及同院四十年度台上字第八六
    號判例意旨可資參照。公訴人認被告涉有前揭罪嫌，無非係以被告警訊時之自白
    、告訴人之指訴、診斷證明書、道路交通事故調查報告表及證人丙○○之證詞為
    其論據；訊據被告堅決否認有何過失傷害犯行，辯稱：當時伊開車右轉時有打方
    向燈，係楊清富駕駛機車未依規定逆向斜穿為肇事原因，伊並沒有過失等語。
三、經查：
  (1)按駕駛人駕駛汽車，應遵守道路交通標誌、標線、號誌之指示，道路交通安全規
    則第九十條前段定有明文，而證人丙○○於警訊時證稱：伊駕駛輕機車，從站前
    路往東方向騎乘，行駛站前路外側車道欲左轉人行道上停放機車等語（見偵查卷
    第三頁背面），復於本院審理時到庭證稱：「我由站前路左轉要到對向斑馬線旁
    的人行道停車」等語（見本院九十一年十月九日訊問筆錄），參以告訴人丁○○
    亦到庭陳稱：伊等是騎在站前路外側車道，是要停在對面車道旁的停車格，因為
    當場有一個小斜坡，伊等到斜坡才轉過去等語（見本院九十二年二月十三日訊問
    筆錄），再觀諸道路交通事故調查報告表及現場照片十二張所示之車禍現場（見
    偵查卷第二十四頁至第二十七頁），本件車禍發生之撞擊地點係被告駕駛車輛由
    縣民大道右轉至站前路方向之斑馬線旁，顯見證人丙○○於本件車禍發生時，係
    駕駛所騎乘之ＱＲＷ─三六二號機車後搭載告訴人丁○○，未遵守道路交通標線
    之指示，而逆向斜穿至對向車道旁欲停車，而本件車禍經送請臺灣省臺北縣區車
    輛行車事故鑑定委員會及臺灣省車輛行車事故覆議鑑定委員會鑑定結果，均認丙○○駕駛輕機車未依規定逆向斜穿為本件車禍肇事原因，被告駕駛營業小客車無
    肇事因素，此有臺灣省臺北縣區車輛行車事故鑑定委員會九十一年九月二十日北
    鑑字第九一一０八二號函及臺灣省車輛行車事故覆議鑑定委員會九十二年一月十
    日府覆議字第九一二七七０號函各一份附於本院卷可憑，凡此均足認丙○○行駛
    車輛違反交通安全規則第九十條前段之規定而逆向斜向，方肇致本件車禍之發生
    。
  (2)至證人甲○○雖於警訊時證稱：被告從縣民大道往南行駛，右轉至斑馬線上欲進
    入站前路，行駛速度很快，約多少，伊不知計算，但他完全未剎車，他沒有打右
    轉方向燈云云（見偵查卷第七頁背面），惟被告自警訊、偵查及本院審理時均供
    稱：伊有打方向燈，且速度不快等語，本院依證人甲○○之戶籍地及其於警訊時
    所陳報之居所送達傳票，均因「查無此人」或「遷移不明」為由而遭退回（見本
    院九十一年十月三十一日、九十二年三月十二日審理傳票所附郵務送達公文封）
    ，本院即無從傳訊證人甲○○，惟證人甲○○於警訊時均泛稱被告速度很快云云
    ，究不能確定被告駕駛車輛之車速，即難證明被告有行駛車輛超速之行為，縱認
    證人甲○○所稱被告行駛車輛右轉而未打方向燈乙節屬實，惟依一般人駕駛經驗
    ，被告行駛車輛右轉而未打方向燈，充其量僅會使其自身所駕駛之車輛與同向在
    旁或後面之直行車發生碰撞，或與對向車道欲左轉之車輛發生碰撞，尚不致與違
    規逆向斜穿之車輛發生碰撞，是以縱認被告於駕駛車輛右轉時未打右轉方向燈乙
    節屬實，亦難認被告此行為，與本件車禍之發生並肇致告訴人受傷間有因果關係
    ，況依臺灣省臺北縣區車輛行車事故鑑定委員會及臺灣省車輛行車事故覆議鑑定
    委員會鑑定結果，均認被告駕駛營業小客車無肇事因素，已如前述，觀諸臺灣省
    臺北縣區車輛行車事故鑑定委員會九十一年九月二十日北鑑字第九一一０八二號
    函所附鑑定意見書之「陸、其他」欄內第三項，亦載有甲○○於警訊時之上開證
    詞，顯見臺灣省臺北縣區車輛行車事故鑑定委員會為本件車禍肇事責任之鑑定時
    ，於考量證人甲○○於警訊時所為之證詞後，亦為被告駕駛車輛無肇事因素之認
    定，而臺灣省臺北縣區車輛行車事故鑑定委員會及臺灣省車輛行車事故覆議鑑定
    委員均屬專業鑑定機關，渠等鑑定結果亦有考量證人甲○○之警訊證詞，上開鑑
    定結果尚屬公允可採，是以尚難認被告於本件車禍時之駕駛行為，有肇致本件車
    禍之發生。
四、綜情以觀，丙○○於本件車禍發生時，係駕駛所騎乘之ＱＲＷ─三六二號機車後
    搭載告訴人丁○○，未遵守道路交通標線之指示，而逆向斜穿至對向車道旁欲停
    車，為本件車禍肇事原因，被告駕駛車號七Ｌ─八九七號營業小客車無肇事因素
    ，又觀諸被告之警訊筆錄（見偵查卷第九頁至第十頁），被告既否認其有未打方
    向燈之情，且亦未坦承其對本件車禍之發生有過失乙節，公訴人認被告於警訊時
    自白，顯有誤會，至卷附之診斷證明書、道路交通事故調查報告表，均僅能證明
    本件車禍之發生並肇致告訴人受傷之事實，究不能證明被告有何過失行為，此外
    遍查全案卷，並無其他積極證據足資證明被告有何過失行為，則被告被訴之犯行
    尚屬不能證明，揆諸前揭說明，自應為被告無罪之諭知。
據上論斷，應依刑事訴訟法第三百零一條第一項，判決如主文。
本案經檢察官謝宗甫到庭執行職務
中      華      民      國    九十二    年      三      月    二十六    日
                                      臺灣板橋地方法院刑事第六庭
                                          法  官  林海祥
右正本證明與原本無異。
如不服本判決，應於判決送達後十日內，向本院提出上訴狀。
        書記官  陳映孜
中      華      民      國    九十二    年      三      月    二十六    日


司法院資訊處製作；財團法人民間司法改革基金會備份。
